臺灣臺北地方法院小額民事判決
109年度北小字第3444號
原      告  姜欣婕  

訴訟代理人  劉政杰律師
複代理人    李浩霆律師
被      告  陳紹倫  

上列當事人間請求侵權行為損害賠償事件，本院於中華民國109
年12月16日言詞辯論終結，判決如下：
    主  文
原告之訴駁回。
訴訟費用新臺幣壹仟元由原告負擔。
    事實及理由
一、原告起訴主張略以：兩造前為同事，被告為承業法律事務所
    律師，明知原告未於民國108年1月11日晚間在兩造共同工作
    之台北市○○路000號5樓之1辦公室內竊取被告皮夾，竟基於
    毀謗故意，於同年2月1日上午11時35分，寄發主旨為「請注
    意小偷」、內容為張貼有原告影像之監視錄影畫面截圖之電
    子郵件予其他同事，指摘稱：「各位，請注意辦公室竊賊，
    電梯監視器畫面，她拿的是我的錢包，她偷走我財物，要過
    年了，你們也要小心」等語，足以貶損原告之名譽，致原告
    身心受有相當之痛苦，並使原告喪失原於承業法律事務所之
    工作，爰依侵權行為損害賠償之法律關係請求等語，並聲明
    ：被告應給付原告10萬元，及自起訴狀繕本送達翌日起至清
    償日止，按年息5%計算之利息。
二、被告則以：原告所起訴之事實，業經臺北地方檢察署以109
    年度偵字第1431號不起訴處分確定，被告寄送電子郵件用意
    係維護辦公場域之治安而與公益相關，應屬言論自由保障之
    範圍。且被告對於原告竊盜行為，業經合理查證，雖經檢察
    官以原告罪嫌不足而為不起訴處分，然此係因檢察官無法再
    透過鑑定確認原告手中所持物品究為被告皮夾或原告之煙袋
    ，不能因此認被告未善盡查證之責，被告並無侵害原告之名
    譽；又原告是自行離職，並非事務所資遣等語，資為抗辯，
    並聲明：原告之訴駁回。
三、得心證之理由：
(一)按因故意或過失，不法侵害他人之權利者，負損害賠償責任
    ；又不法侵害他人之身體、健康、名譽、自由、信用、隱私
    、貞操，或不法侵害其他人格法益而情節重大者，被害人雖
    非財產上之損害，亦得請求賠償相當之金額。其名譽被侵害
    者，並得請求回復名譽之適當處分。民法第184條第1項前段
    、第195條第1項固有明文。惟名譽為人格之社會評價，名譽
    有無受損害，則應以社會上對個人評價是否貶損作為判斷之
    依據（最高法院90年台上字第646號判決意旨參照）。次按
    言論自由為人民之基本權利，國家應給予最大限度之維護，
    俾其實現自我、溝通意見、追求真理及監督各種政治或社會
    活動之功能得以發揮。惟為兼顧對個人名譽、隱私及公共利
    益之保護，法律尚非不得對言論自由依其傳播方式為合理之
    限制。刑法第310條第1項及第2項誹謗罪即係保護個人法益
    而設，為防止妨礙他人之自由權利所必要，符合憲法第23條
    規定之意旨。至刑法同條第3項前段以對誹謗之事，能證明
    其為真實者不罰，係針對言論內容與事實相符者之保障，並
    藉以限定刑罰權之範圍，非謂指摘或傳述誹謗事項之行為人
    ，必須自行證明其言論內容確屬真實，始能免於刑責。惟行
    為人雖不能證明言論內容為真實，但依其所提證據資料，認
    為行為人有相當理由確信其為真實者，即不能以誹謗罪之刑
    責相繩，此為司法院釋字第509號解釋意旨所明揭。上開解
    釋雖係就刑法第310條規定所為闡釋，惟言論自由及人格權
    （名譽權為人格權之一種）均係受憲法保障之基本權利，刑
    法就妨害名譽所以設不罰規定，乃在調和憲法所保障之二種
    基本權利，係具有憲法意涵之法律原則，是釋字第509號解
    釋就妨害名譽不法性所為符合憲法之解釋，於民事法律亦應
    予以適用。又侵害名譽之侵權行為與刑法妨害名譽罪之成立
    要件雖有不同，惟其違法性有無之認定，則不應有所差異，
    始足貫徹法律規範價值判斷之一致性，並維護法秩序之整體
    性（最高法院97年度台上字第970號判決意旨參照）。
(二)本件原告所主張之事實，固據其提出電子郵件、臺灣臺北地
    方檢察署（下稱臺北地檢署）109年度偵字第1431號不起訴
    處分書為據，惟查，原告曾以同一事實對被告提出妨害名譽
    之告訴，經臺北地檢署檢察官為不起訴處分確定等情，有上
    開不起訴處分書在卷可佐，並經本院調卷查明無訛，堪認為
    真正。而被告對於原告所提出之竊盜案件刑事告訴，亦經臺
    北地檢署檢察官為不起訴處分確定（108年度偵續字第440號
    ），然此係因原告煙袋與被告皮夾均為深色扁型物品，雖將
    所調閱之電梯監視器檔案送法務部調查局進行影像辨識，僅
    可約略辨識原告所持物品外型為深色扁形，無從辨識其他特
    徵，且無其他積極事證佐證，經檢察官以罪嫌不足為不起訴
    處分，亦經本院調卷查明，是本件被告於108年1月11日發現
    皮夾內現金不見後，依其於同年月14日所提出之電梯監視器
    畫面資料向警方報案，並於同年2月1日發系爭電子郵件等證
    據資料觀之，應認其已盡查證之能事，有相當理由確信其所
    述為真實，而以電子郵件向辦公場域內其他同事示警，尚難
    認定其主觀上有何明知不實或輕忽不顧真偽而指摘之真正惡
    意，參諸前揭說明，應仍屬受憲法保障之言論自由範疇，是
    原告依民法第184條第1項前段、第195條第1項規定，請求被
    告負損害賠償責任，於法未合，應予駁回。
四、本件事證已臻明確，兩造其餘攻擊防禦方法，於本判決結果
　　不生影響，爰不一一論述，併此敘明。
五、訴訟費用負擔之依據：民事訴訟法第78條。本件訴訟費用額
　　，依後附計算書確定如主文所示金額。
中　　華　　民　　國　　110 　年　　1 　　月　　13　　日
                    臺灣臺北地方法院臺北簡易庭
                              法  官  蔡玉雪
以上正本證明與原本無異。
如不服本判決，須以違背法令為理由，於判決送達後20日內向本
庭提出上訴狀（應按他造當事人之人數附繕本）；如委任律師提
起上訴者，應一併繳納上訴審裁判費。
中　　華　　民　　國　　110 　年　　1 　　月　　13　　日
                              書記官  陳黎諭
計   算   書：
項        目             金   額（新臺幣）    備    註
第一審裁判費             1,000元
合        計             1,000元

附錄：
一、民事訴訟法第436條之24第2項：
　　對於小額程序之第一審裁判上訴或抗告，非以其違背法令為
    理由，不得為之。
二、民事訴訟法第436條之25：
　　上訴狀內應記載上訴理由，表明下列各款事項：
    ㈠原判決所違背之法令及其具體內容。
    ㈡依訴訟資料可認為原判決有違背法令之具體事實。